臺灣屏東地方法院民事判決　　　　　　 100年度簡上字第39號
上　訴　人　謝聖芬
被 上 訴人　蔡瑞琪
上列當事人間請求遷讓房屋等事件，上訴人對於中華民國100 年
2 月10日本院屏東簡易庭99年度屏簡字第547 號第一審判決提起
上訴，本院於100 年11月23日言詞辯論終結，判決如下：
    主      文
上訴駁回。
第二審訴訟費用由上訴人負擔。
    事實及理由
一、被上訴人起訴主張：上訴人於民國99年2 月24日與伊簽訂房
    屋租賃契約書，承租伊所有門牌號碼屏東縣屏東市○○路90
    之5 號房屋（下稱系爭房屋），約定租賃期間自99年2 月24
    日起至100 年2 月24日止，每月租金新台幣（下同）5,000
    元，押金5,000 元。詎上訴人自99年5 月起未依約繳租，扣
    除其繳交之押金5,000 元，尚積欠租金35,000元，經伊多次
    催討，上訴人均置之不理，伊自得依租賃契約請求上訴人如
    數給付。又上訴人積欠之租金扣除押金後，已達2 個月以上
    ，伊自得依土地法第100 條第3 款之規定收回系爭房屋，並
    依不當得利之法律關係，請求上訴人自100 年2 月25日起至
    返還系爭房屋之日止，按月給付伊5,000 元等情，於原審聲
    明：(一)上訴人應將系爭房屋遷讓交還被上訴人。(二)上訴人應
    給付被上訴人35,000元，及自100 年2 月25日起至遷讓交還
    系爭房屋之日止，按月給付被上訴人5,000 元。
二、上訴人於原審則以：伊有支付99年5 月、6 月份之租金，係
    自99年7 月起始未付租金，又伊未能覓得他處居住，故無法
    自系爭房屋遷出等語置辯。
三、原審判決：(一)上訴人應將坐落屏東縣屏東巿歸仁路90之5 號
    房屋遷讓交還被上訴人。(二)上訴人應給付被上訴人35,000元
    及自100 年2 月25日起至遷出之日止，按月給付被上訴人5,
    000 元。(三)訴訟費用1,220 元由上訴人負擔。(四)本判決第1
    、2 項得假執行。上訴人聲明不服，提起上訴，上訴意旨略
    以：系爭房屋遇雨即漏水，且因電桿設於廚房內，打雷時會
    漏電，化糞池之通風口亦設於廚房內，致室內惡臭難聞，被
    上訴人原不得將系爭房屋出租；惟伊之所以未支付租金，係
    因伊已無資力，並非以系爭房屋有上開缺失為由等語，於本
    院聲明：(一)原判決廢棄。(二)被上訴人在第一審之訴駁回。被
    上訴人則補充事實及法律上之陳述，略以：上訴人於租賃期
    間內共積欠9 期租金迄未給付，且租賃期間於100 年2 月24
    日屆滿後，上訴人迄今仍居住使用系爭房屋，未將房屋交還
    予伊，伊得本於租賃物返還請求權，請求上訴人將系爭房屋
    遷讓返還予伊等語，答辯聲明：上訴駁回。
四、經查：上訴人於99年2 月24日與被上訴人簽訂房屋租賃契約
    書，承租被上訴人所有之系爭房屋，約定租賃期間自99年2
    月24日起至100 年2 月24日止，每月租金5,000 元，應於每
    月1 日前給付，押金5,000 元。系爭租賃契約之租賃期間於
    100 年2 月24日屆滿後，上訴人迄今仍居住使用系爭房屋，
    未交還予被上訴人之事實，為兩造所不爭執，並據被上訴人
    提出房屋租賃契約書、建物所有權狀為證（見原審卷第4 至
    10頁），堪信為實在。
五、本件爭點為：(一)被上訴人以租賃期間屆滿為由，請求上訴人
    遷讓系爭房屋，是否有理由？(二)被上訴人請求上訴人支付租
    金，並返還租賃期間屆滿後因無權占有系爭房屋所得之利益
    ，是否有理由？其數額為何？茲分述如下：
  (一)按租賃定有期限者，其租賃關係，於期限屆滿時消滅；承租
    人於租賃關係終止後，應返還租賃物，民法第450 條第1 項
    、第455 條前段定有明文。本件上訴人承租系爭房屋之租賃
    期限已於100 年2 月24日屆滿，惟仍繼續居住使用系爭房屋
    ，業如前述，本件又無民法第451 條所定視為以不定期限繼
    續契約之情事，則兩造間之租賃關係即已消滅，上訴人自應
    將系爭房屋返還被上訴人。是被上訴人以租賃期間屆滿為由
    ，請求上訴人遷讓交還系爭房屋，洵屬有據。
  (二)1.按承租人應依約定日期，支付租金，民法第439 條前段定
      有明文。本件兩造約定系爭房屋之租金每月5,000 元，應
      於每月1 日前給付，業如前述，上訴人復自承：伊於租賃
      期間內所積欠之租金經扣抵押金後，尚有7 個月之租金共
      35,000元未付等語（見本院卷第90頁），是被上訴人依系
      爭租賃契約，請求上訴人給付租金35,000元，即屬有據。
    2.再按無法律上之原因而受利益，致他人受損害者，應返還
      其利益；不當得利之受領人，除返還其所受之利益外，如
      本於該利益更有所取得者，並應返還。但依其利益之性質
      或其他情形不能返還者，應償還其價額，民法第179 條前
      段、第181 條定有明文。又無權占有他人房屋，可能獲得
      相當於租金之利益，為社會通常之觀念。故如無權占用他
      人之房屋，加害人應返還之不當得利之範圍，為相當於租
      金之利益（最高法院61年台上字第1695號判例意旨參照）
      。本件系爭房屋之租賃期間於100 年2 月24日屆滿後，上
      訴人迄今仍占用系爭房屋，其無合法權源而占用系爭房屋
      ，受有相當於租金之利益，致被上訴人受有損害，且依其
      利益之性質不能返還，被上訴人自得本於不當得利之法律
      關係，請求上訴人償還其價額。又被上訴人請求上訴人按
      月償還相當於租金之數額5,000 元，上訴人就該數額並不
      爭執，則被上訴人依不當得利之法律關係，請求上訴人自
      100 年2 月25日起至遷讓交還系爭房屋之日止，按月給付
      被上訴人5,000 元，亦屬有據。
六、綜上所述，本件被上訴人依租賃物返還請求權，請求上訴人
    遷讓交還系爭房屋，並依系爭租賃契約及不當得利之法律關
    係，請求上訴人給付其35,000元，及自100 年2 月25日起至
    遷讓交還系爭房屋之日止，按月給付其5,000 元，均為有理
    由，應予准許。原審為被上訴人勝訴之判決，理由雖有不同
    ，惟結論並無異致，仍應予以維持。上訴論旨指摘原判決不
    當，求予廢棄改判，非有理由，應予駁回。
七、據上論結，本件上訴為無理由，依民事訴訟法第436 條之1
    第3 項 、第449 條第2 項、第78條，判決如主文。
中    華    民    國   100    年    12    月     7    日
                  民事第二庭    審判長法  官  春生
                                      法  官  程士傑
                                      法  官  李珮妤
以上正本係照原本作成。
本判決不得上訴。
中    華    民    國   100    年    12    月     7    日
                                      書記官  蔡妮君